【裁判字號】    92,台上,7285
【裁判日期】    921225
【裁判案由】    偽造有價證券
【裁判全文】
最高法院刑事判決                              九十二年度台上字第七二八五號
    上訴人  台灣高等法院花蓮分院檢察署檢察官
    被  告  甲○○
            乙○○
右上訴人因被告等偽造有價證券案件，不服台灣高等法院花蓮分院中華民國九十二年
七月二十九日第二審判決（九十一年度上訴字第二０一號，起訴案號：台灣台東地方
法院檢察署八十八年度偵字第一四五號），提起上訴，本院判決如左：
    主  文
原判決撤銷，發回台灣高等法院花蓮分院。
    理  由
本件原判決撤銷第一審判決，改判分別論被告甲○○、乙○○以共同意圖為自己不法
之所有，以詐術使人將第三人之物交付未遂之罪，各量處有期徒刑伍月，如易科罰金
均以佰元折算壹日。又被告等被訴牽連涉犯刑法第二百零一條第一項之行使偽造有
價證券罪及第三百五十六條之損害債權罪部分，經綜合調查證據之結果，以此部分被
告等犯罪尚屬不能證明，因公訴人認此部分與上開論罪科刑部分有裁判上一罪關係，
不另為無罪之諭知，在判決內加以說明，固非無見。
惟按偽造有價證券，以無權簽發之人冒用他人名義簽發為要件。本件原判決認已死亡
之蘇其寶事先同意擔任台東市南王建設股份有限公司（下稱南王公司）之名義負責人
，而甲○○為南王公司之實際業務負責人，顯已概括授權甲○○以蘇其寶為南王公司
法定代理人名義所為之法律行為，則甲○○指示黃素美簽發系爭本票之行為，自未逾
蘇其寶概括授權之範圍，自屬有權製作，尚難以偽造有價證券罪相繩，固已在判決內
說明其所憑之證據及理由。然查本件之關鍵在於已死亡之蘇其寶其生前於民國八十四
年八月二十二日是否同意擔任南王公司之董事長，及有無同意甲○○以其名義為南王
公司法定代理人名義簽發系爭本票，若蘇其寶確係遭甲○○冒用之人頭，並未同意擔
任董事長，亦未同意甲○○以其名義為南王公司法定代理人名義簽發系爭本票，則甲
○○簽發系爭本票之行為，能否謂不成立偽造有價證券罪，即非無再加研求之餘地。
本件上訴人指稱：據卷附之八十四年九月十九日南王公司股東會議事錄及同日之南王
公司董事會議事錄之記載，蘇其寶並未簽名，其是否到場已有可疑，且八十四年八月
二十二日南王公司董事會雖推舉蘇其寶為董事長，然當時蘇其寶並非股東，亦非董事
，乃竟先於八十四年八月二十二日任職董事長，再於同年九月十九日股東會議任董事
，卻於其後同年十月十九日股東會議始取得股東資格，其任職董事長之過程完全顛倒
，有違常情，有該等股東會議事錄或董事會會議紀錄在卷可稽，足認蘇其寶為遭冒用
之人頭，事先並不知情云云，經查尚非全然無據，原判決以甲○○可輕易取得蘇其寶
之身分證件，向主管機關辦理公司變更登記為由，認應已經其同意等語，似嫌速斷，
實情若何自有再加詳查之必要，俾發現真實，以期無枉無縱。檢察官上訴意旨指摘原
判決關於偽造有價證券部分不當，尚非全無理由，應認該部分有撤銷發回更審之原因
。又被告被訴牽連涉犯詐欺及毀損債權部分，基於審判不可分之原則，亦一併發回，
合予指明。
據上論結，應依刑事訴訟法第三百九十七條、第四百零一條，判決如主文。
中      華      民      國    九十二    年     十二     月    二十五    日
                              最高法院刑事第七庭
                                  審判長法官  莊  登  照
                                        法官  洪  明  輝
                                        法官  黃  一  鑫
                                        法官  魏  新  和
                                        法官  林  秀  夫
      右正本證明與原本無異
                                              書  記  官
中      華      民      國    九十三    年      一      月      二      日
                                                                        Ｔ


司法院資訊處製作；財團法人民間司法改革基金會備份。
